【裁判字號】    97,上訴,712
【裁判日期】    970409
【裁判案由】    違反槍砲彈藥刀械管制條例
【裁判全文】
臺灣高等法院臺中分院刑事判決         97年度上訴字第712號
上  訴  人
即  被  告  甲○○
指定辯護人  乙○○即本院公設辯護人
上列上訴人因違反槍砲彈藥刀械管制條例案件，不服臺灣彰化地
方法院97年度訴字第11號中華民國97年2月5日第一審判決（起訴
案號：臺灣彰化地方法院檢察署96年度偵字第8407號），提起上
訴，本院判決如下：
    主  文
上訴駁回。
    事  實
一、甲○○明知可發射子彈具有殺傷力之槍枝、子彈，係屬槍砲
    彈藥刀械管制條例第4條第1項第1款、第2款所列之管制物品
    ，非經中央主管機關許可，不得持有，竟基於持有可發射子
    彈具有殺傷力之改造槍枝及子彈之犯意，未經許可，於民國
    （下同）96年5月上旬，在彰化縣伸港鄉溪底村陳居福所居
    住之鐵皮屋內，因陳居福積欠購車之價款新臺幣（下同）3
    萬元（起訴書誤載為2萬5千元），竟向陳居福收受黑色手提
    袋1只（內裝有殺傷力之改造手槍1支、制式子彈1顆、及改
    造子彈16顆【起訴書誤載為14顆】，且上開子彈再裝於紙盒
    1個內）等物，無故持有之。俟於96年6月間某日，甲○○攜
    帶上開改造手槍、改造子彈至彰化縣伸港鄉○○道路橋下試
    射改造子彈2顆。嗣經員警依法於96年9月6日下午5時50分，
    經甲○○同意，搜索其位於彰化縣伸港鄉○○村○○路239
    號之居所，並於有偵查犯罪權限之機關或人員發覺其持有前
    開槍、彈之犯行前，主動取出如附表編號一至七所示前揭改
    造手槍1枝（含彈匣1個）、改造子彈14顆（含嗣後送鑑擊發
    試射之子彈5顆）、制式子彈1顆、已擊發之空彈殼2顆、黑
    色手提包1只及紙盒1個以資扣案，因而查悉上情。
二、案經彰化縣警察局和美分局報請臺灣彰化地方法院檢察署檢
    察官偵查起訴。
    理  由
壹、關於證據能力之說明
一、按搜索，經受搜索人出於自願性同意者，得不使用搜索票。
    但執行人員應出示證件，並將其同意之旨記載於筆錄，此為
    刑事訴訟法第131條之1所明定。本件搜索係經上訴人即被告
    甲○○（下稱被告）所同意，此有自願受搜索同意書1紙附
    於偵查卷可稽（見偵卷第20頁），應認搜索所扣得之前揭改
    造手槍及改造子彈、制式子彈等物，均具證據能力。
二、另本案其餘全部卷證所涵括之供述證據及非供述證據，公訴
    人、被告及辯護人均同意以下全部證據之證據能力，亦未於
    言詞辯論終結前聲明異議，本院審酌該等供述證據及非供述
    證據作成時之情況，並無不適當之情事，應均具有證據能力
    ，合先敘明。
貳、認定犯罪事實所憑之證據及理由
一、上揭犯罪事實，業據被告迭於警詢、偵訊、原審及本院審理
    時均坦承不諱，且有現場及扣案物照片共23幀在卷可稽（見
    偵卷第31至42頁），復有改造手槍1支（含彈匣1個）、改造
    子彈14顆、制式子彈1顆及已擊發之空彈殼2顆扣案可資佐證
    ；且該扣案之槍枝、子彈經送內政部警政署刑事警察局以「
    性能檢驗法、試射法」鑑驗，認：「一送鑑改造手槍1枝（
    槍枝管制編號0000000000號），認係改造手槍，由仿BERETT
    A廠92FS型半自動手槍製造之槍枝，換裝土造金屬槍管而成
    ，擊發功能正常，可供擊發適用子彈使用，認具殺傷力；二
    送鑑制式子彈1顆，認係口徑9mm制式子彈，經試射，可擊發
    ，認具殺傷力；三送鑑改造子彈14顆，認均係非制式子彈，
    由金屬彈殼合直徑9.0±0. 5mm金屬彈頭而成，採樣5顆試射
    ，可擊發，認具殺傷力；四送鑑彈殼2顆，認係非制式金屬
    彈殼」乙情，此有內政部警政署刑事警察局96年10月26日刑
    鑑字第0960142954號槍彈鑑定書1份在卷可憑（見偵卷第53
    至57頁）；足徵被告之自白與事實相符，而堪予採信。本件
    事證明確，被告上開持有槍、彈之犯行均堪認定，應依法論
    科。
二、按「自首」所謂發覺，固非以有偵查犯罪權之機關或人員確
    知其人犯罪無誤為必要，而於對其發生嫌疑時，即得謂為已
    發覺；但此項對犯人之嫌疑，仍須有確切之根據得為合理之
    可疑者，始足當之，若單純主觀上之懷疑，要不得謂已發生
    嫌疑（最高法院72年臺上字第641號判例參照）。查證人即
    本件帶隊搜索之彰化縣警察局和美分局偵查隊小隊長林錦福
    於原審法院審理時結證稱：「（請你說明聲請搜索票當時警
    方所掌握的不法事證？）監聽另一名嫌犯陳居福的電話，陳
    居福有與被告聯絡買毒品的事宜，所以聲請搜索票。」、「
    （當時聲請時，有無懷疑被告另外持有槍械？）沒有。」、
    「（搜索到槍枝、毒品的過程？及如何取出扣案物？）我們
    先問受搜索人的姓名，再確認受搜索人是否確實居住此址，
    經過受搜索人的同意，我們就執行搜索，一樓是停車的地方
    ，我們請受搜索人帶我們上二樓房間，我問他有無違禁品，
    他就指出床旁邊的手提袋，當時並不曉得是什麼東西，我們
    以為是毒品，我同事就拿出來看，才知道是手槍，就戴手套
    將子彈拆卸下來，彈匣裡面有四顆子彈，其他都是放在手提
    袋裡面，之後再問他有無別的違禁品，他就指出電視旁的櫃
    子裡，這次取出來的是毒品。」、「（當時進入受搜索人的
    房間時，有無辦法立刻發現到有槍械的情形？）沒有，我們
    原本是要搜索毒品，是我們問說有無違禁品，也沒有指明說
    是毒品，被告就帶我們取出。」等語，足見本件查獲員警於
    搜索時，僅就陳居福之監聽譯文中掌握被告購買毒品之事證
    ，當時尚不知被告持有槍、彈之犯行，惟被告於偵查犯罪權
    之機關或人員確知其持有槍、彈罪行或對其發生嫌疑前，即
    自行取出其所持有之所有槍、彈以資扣案，自符合槍砲彈藥
    刀械管制條例第18條第1項前段自首之規定。
三、被告於原審之選任辯護人雖辯護稱：被告已供出其持有槍、
    彈之來源為陳居福，且陳居福並因此為警查獲其出借槍、彈
    之犯行，應依槍砲彈藥刀械管制條例第18條第4項之規定減
    輕其刑等語。惟按槍砲彈藥刀械管制條例第18條第1項係規
    定自首之情形，並依其是否已將槍械、彈藥移轉他人持有，
    而分別規定：未經移轉持有者，應報繳其持有之全部槍械、
    彈藥；已移轉持有者，應據實供述全部槍械、彈藥之來源或
    去向，並因而查獲，始能減免其刑。第4項係規定自白之情
    形，必須於偵查或審判中自白，並供述全部槍械、彈藥之來
    源及去向，因而查獲或因而防止重大危害治安事件之發生者
    ，始能減免其刑。第4項既謂「並」供述全部槍砲、彈藥、
    刀械之來源「及」「去向」，自係指已將槍械、彈藥移轉與
    他人持有之情形而言，不包括仍為自己持有之情形在內，此
    觀同條第1項後段係指已移轉他人持有之情形始有「去向」
    可明，此有最高法院90年度台上字第3561號判決意旨可資參
    照。本件被告於查獲槍械、彈藥時，仍係自己持有之狀態，
    並非已將槍械、彈藥移轉與他人持有之情形，揆諸前揭說明
    ，自不得再行適用該條例第18條第4項之規定減輕其刑。
、論罪科刑及沒收
一、核被告所為，係犯槍砲彈藥刀械管制條例第8條第4項之未經
    許可持有可發射子彈具有殺傷力之槍枝罪及同條例第12條第
    4項之未經許可持有子彈罪。被告以一行為同時持有可發射
    子彈具有殺傷力之手槍及子彈，為一行為觸犯數罪名之想像
    競合犯，應從一重之未經許可持有可發射子彈具有殺傷力手
    槍罪處斷（最高法院74年度台上字第3400號判例意旨可資參
    照）。按犯本條例之罪自首，並報繳其持有之全部槍砲、彈
    藥、刀械者，減輕或免除其刑，槍砲彈藥刀械管制條例第18
    條第1項前段定有明文，此為刑法第62條前段之特別規定，
    自應優先適用。本件被告於有偵查犯罪職權之機關或個人發
    覺其犯罪前，即主動將上開扣案之改造手槍1支、改造子彈
    14顆、制式子彈1顆及已擊發之改造子彈彈殼2顆取交員警，
    向員警供出其未經許可持有上開改造手槍、改造子彈及制式
    子彈之犯行，而自首接受裁判，此經彰化縣警察局和美分局
    偵查隊小隊長林錦福於原審法院審理時結證無訛，應依槍砲
    彈藥刀械管制條例第18條第1項前段規定，減輕其刑。又(一)
    被告自陳居福處所取得之改造子彈原應有16顆，後因自行至
    彰化縣伸港鄉○○道路橋下試射2顆，故於扣案時剩餘改造
    子彈為14顆，另2顆為試射後之改造子彈彈殼，(二)陳居福所
    積欠被告之購車款項為3萬元，業據被告迭於警詢、原審審
    理時供述在卷，公訴人疏未注意及此，誤書被告自陳居福處
    取得改造子彈14顆及陳居福積欠車款2萬5千元，均有未洽，
    附此敘明。乃原審適用槍砲彈藥刀械管制條例第8條第4項、
    第12條第4項、第18條第1項前段，刑法第11條前段、第55條
    、第42條第3項之規定，並審酌具有殺傷力之改造槍枝、改
    造子彈及制式子彈均係屬高度危險之物品，非經主管機關許
    可，當不得擅自持有，被告漠視法令，非但非法持有具有殺
    傷力之改造手槍，竟持槍彈前往試射，對社會治安、秩序之
    危害匪淺，暨考量其所持有槍彈之數量、犯罪之動機、目的
    、手段、素行、生活狀況、智識程度，然其於警詢、偵查、
    審理中均坦承犯行，態度尚佳等一切情狀，量處被告有期徒
    刑1年10月，併科罰金5萬元，並就併科罰金部分依刑法第42
    條第3項規定諭知罰金易服勞役之折算標準；暨適用刑法第3
    8條第1項第1款之規定，將被告所持附表編號一仿BERETTA廠
    92FS型半自動手槍製造具殺傷力槍枝1支及附表編號二具殺
    傷力直徑9.0±0.5mm金屬彈頭之改造子彈9顆，均認為係違
    禁物，而予以宣告沒收；並說明扣案如附表編號六、七所示
    之黑色手提袋1只及紙盒1個，雖為被告所持有且供其裝槍、
    彈所用之物，惟無法證明為被告所有之物，且非屬違禁物；
    至附表編號三之直徑9.0±0.5m m金屬彈頭改造子彈5顆、附
    表編號四之制式子彈1顆及附表編號五之金屬彈殼2顆，因均
    已擊發，已喪失子彈之效能，不再具有殺傷力，非屬違禁物
    ，而諭知均無庸為沒收之宣告。其認適用法均無違誤，量刑
    亦稱妥適；被告提起上訴，請求從輕量刑云云，為無理由，
    應駁回其上訴。
據上論斷，應依刑事訴訟法第368條，判決如主文。
本案經檢察官丙○○到庭執行職務。
中    華    民    國    97    年    4     月    9     日
            刑事第十一庭  審判長法  官  陳  朱  貴
                                法  官  胡  文  傑
                                法  官  何  志  通
上列正本證明與原本無異。
如不服本判決應於收受送達後十日內向本院提出上訴書狀，其未
敘述上訴之理由者並得於提起上訴後十日內向本院補提理由書（
均須按他造當事人之人數附繕本）。
                                書記官  高  麗  淇
中    華    民    國    97    年    4     月    9     日
附表
一、仿BERETTA 廠92FS型半自動手槍之改造手槍壹枝（槍枝管制
    編號：0000000000號）。
二、具殺傷力直徑9.0 ±0.5mm金屬彈頭之改造子彈玖顆。
三、具殺傷力惟已擊發之直徑9.0 ±0.5mm 金屬彈頭改造子彈伍
    顆。
四、具殺傷力惟已擊發之制式子彈壹顆。
五、已擊發之非制式金屬彈殼貳顆。
六、黑色手提袋壹只。
七、紙盒壹個。


司法院資訊處製作；財團法人民間司法改革基金會備份。
